臺灣彰化地方法院刑事判決
110年度易字第241號
公  訴  人  臺灣彰化地方檢察署檢察官
被      告  蕭至捷


上列被告因違反毒品危害防制條例案件，經檢察官聲請簡易判決
處刑（109年度毒偵字第467號），本院認不宜以簡易判決處刑（
109年度簡字第1428號），改依通常程序判決如下：
    主    文
本件公訴不受理。
    理    由
一、聲請簡易判決處刑意旨略以：被告甲○○前於民國108年間，
    因施用毒品案件，經臺灣彰化地方檢察署檢察官以108年度
    毒偵字第1215號為緩起訴處分確定，緩起訴期間自108年9月
    25日起至110年9月24日止。詎仍不知悔改，復基於施用第二
    級毒品甲基安非他命之犯意，於109年4月14日中午12時許，
    在位於彰化縣○○鎮○○里○○路000巷0號住處，以將甲基安非他
    命置於玻璃球吸食器內點火燒烤後吸食所產生煙霧之方式，
    施用第二級毒品甲基安非他命1次。嗣於109年4月14日下午1
    時15分許，騎乘機車行經彰化縣田中鎮和平路與東閔路口時
    ，因紅燈右轉為警攔查，並扣得甲○○所有之第二級毒品甲基
    安非他命2包（送驗總淨重0.3513公克）、甲基安非他命吸
    食器3支、玻璃球管1個、塑膠剷管1支等物，經採集其尿液
    送驗，結果呈安非他命、甲基安非他命陽性反應，而查悉上
    情。因認被告甲○○涉犯毒品危害防制條例第10條第2項之施
    用第二級毒品罪嫌。
二、按被告行為後，毒品危害防制條例第20條、第23條於109年1
    月15日修正公布，於同年7月15日生效施行。而依毒品危害
    防制條例第35條之1第1款、第2款前段規定，本條例108年12
    月17日修正之條文施行前犯第10條之罪之案件，於修正施行
    後，偵查中之案件，由檢察官依修正後規定處理，審判中之
    案件，由法院或少年法院（地方法院少年法庭）依修正後規
    定處理。準此，依公訴意旨所載，本案被告係於新法修正施
    行前之109年4月14日中午12時許施用第二級毒品甲基安非他
    命，經檢察官聲請簡易判決處刑，於修正施行後之109年8月
    18日繫屬本院，此有臺灣彰化地方檢察署109年8月18日彰檢
    錫淨109毒偵467字第1099029575號函上所蓋本院收案章戳在
    卷可查，可知本案於新法修正施行時尚在檢察官偵查中，則
    依上說明，自應由檢察官適用修正後之規定處理。
三、復按毒品條例於97年4月30日修正公布、同年10月30日施行
    後，對於犯該條例第10條第1項、第2項之施用第一級或第二
    級毒品罪者，進入司法程序之戒癮治療方式，係採取第20條
    第1項、第2項規定「觀察、勒戒或強制戒治」及第24條第1
    項所定「附命緩起訴」雙軌制，其目的同在給予施用毒品者
    戒毒自新機會。是以，被告既同意參加「戒癮治療」，並由
    檢察官採行「附命緩起訴」方式，且完成「附命緩起訴」所
    採用之戒癮治療完畢，自毋庸復行採取「觀察、勒戒或強制
    戒治」方式，重啟戒除毒癮以代替刑罰之處遇程序；被告既
    完成「附命緩起訴」之戒癮治療，事實上已接受等同「觀察
    、勒戒或強制戒治」執行完畢釋放之處遇（最高法院109年
    度台非字第76號判決意旨參照）。反面觀之，縱經檢察官為
    附命緩起訴，若未完成戒癮治療，究與觀察、勒戒或強制戒
    治業經完整之治療療程不同，無法補充或替代上開醫療處置
    ，而應再予觀察、勒戒之機會，方為適法。
四、經查：
  ㈠被告前因施用毒品案件，經臺灣彰化地方檢察署檢察官以108
    年度毒偵字第1215號為附命完成戒癮治療之緩起訴處分確定
    ，緩起訴期間自108年9月25日起至110年9月24日止，嗣因緩
    起訴期間內且於戒癮治療之療程屆滿前，故意更犯有期徒刑
    以上之施用毒品案件，經同署檢察官以109年度撤緩字第128
    號撤銷緩起訴處分確定，而未完成戒癮治療等情，有上揭緩
    起訴處分書、撤銷緩起訴處分書、臺灣高等法院被告前案紀
    錄表可憑。
  ㈡本件檢察官就被告於109年4月14日中午12時許施用第二級毒
    品之犯行聲請簡易判決處刑，然被告前未曾接受觀察、勒戒
    或強制戒治，且其前雖曾因另案經「附命緩起訴」之程序，
    惟亦未完成「附命緩起訴」之戒癮治療，其緩起訴處分即遭
    撤銷，而無事實上已接受等同「觀察、勒戒或強制戒治」執
    行完畢之處遇。揆諸前揭規定及說明，應依修正後毒品危害
    防制條例第20條第3項、現行第24條等規定，由檢察官基於
    一次性之整體規劃而重啟處遇程序，視被告之情形，是否適
    合「觀察、勒戒或強制戒治」或給予「附命完成戒癮治療緩
    起訴處分」之機會。
  ㈢綜上，檢察官逕予聲請簡易判決處刑，法院無從替代檢察官
    為上開合義務性之裁量處遇，應認本件聲請簡易判決處刑之
    程序違背規定，且無從補正，爰不經言詞辯論，逕為公訴不
    受理之判決。
五、據上論斷，應依刑事訴訟法第452條、第303條第1款、第307
    條，判決如主文。
本案經檢察官吳怡盈聲請簡易判決處刑。
中　　華　　民　　國　　110 　年　　3 　　月　　31　　日
                  刑事第六庭    法      官    范馨元
以上正本證明與原本無異。
如不服本判決應於收受判決後20日內向本院提出上訴書狀，並應
敘述具體理由。其未敘述上訴理由者，應於上訴期間屆滿後20日
內向本院補提理由書(均須按他造當事人之人數附繕本)「切勿逕
送上級法院」。
中　　華　　民　　國　　110 　年　　3 　　月　　31　　日
                                書  記  官    許原嘉